【裁判字號】    97,訴,3599
【裁判日期】    980603
【裁判案由】    公共危險
【裁判全文】
臺灣臺中地方法院刑事判決    97年度訴字第3599號
公  訴  人  臺灣臺中地方法院檢察署檢察官
被      告  丙○○
指定辯護人  本院公設辯護人  戊○○
上列被告因公共危險案件，經檢察官提起公訴（97年度偵字第
17519號），本院判決如下：
    主    文
丙○○投放毒物於供公眾所飲之自來水池，未遂，處有期徒刑拾
月。扣案之保青（第滅寧）農藥空瓶壹瓶、益靈（納乃得）農藥
參瓶、SINON農藥壹瓶，均沒收。
    犯罪事實
一、丙○○因對臺中縣和平鄉公所處理土地租約事宜不滿，竟於
    民國97年6月30日上午8時40分許，持其所有之保青（第滅寧
    ）農藥1瓶、益靈（納乃得）農藥3瓶，SINON農藥1瓶等毒物
    ，至臺中縣和平鄉○○村○○路○段崑崙巷56號旁之供公眾
    飲用之「簡易自來水塔」，將上開農藥丟擲於該自來水池上
    方，其中保青（第滅寧）、益靈（納乃得）農藥各1瓶，均
    因瓶蓋破裂，而有農藥流出，因該自來水池有以水泥加蓋始
    未滲入農藥，幸經村民己○○發現後立即通報村長丁○○，
    會同水塔管理員乙○○至水塔上方取下該等農藥，並清洗之
    ，農藥始未滲入自來水池而未遂，並當場扣得丙○○所有上
    開用以投入自來水池外之農藥5瓶（其中「保青」農藥1瓶，
    因瓶蓋脫落，農藥流出，僅剩瓶身），而查悉上情。
二、案經臺中縣警察局和平分局報請臺灣臺中地方法院檢察署檢
    察官告偵查起訴。
    理    由
壹、程序部分：
一、按被告未經自白，又無證據，不得僅因其拒絕陳述或保持緘
    默，而推斷其罪行，刑事訴訟法第156條第4項定有明文，此
    乃被告基於不自證己罪原則，既無供述之義務，亦不負自證
    清白之責任，檢察官依刑事訴訟法第161條第1項規定，就被
    告犯罪事實，應負舉證責任，並指出證明之方法。本案被告
    丙○○被訴公共危險案件，於審理中，就被訴事實答非所問
    ，經本院就被告之精神狀態送請行政院衛生署草屯療養院為
    精神鑑定之結果，業經鑑定略以：「綜合劉員之過去生活史
    、疾病史及此次鑑定所得資料，劉員的臨床診斷為雙側聽力
    障礙，並領有中度聽障殘障手冊。受聽力障礙及慣用語言影
    響，致使在和外界溝通時有明顯困難，並因此經常與他人發
    生衝突與誤會，此外劉員個性及行為皆直率、衝動，較少思
    及行為結果的後續影響。鑑定過程中，未見明顯的精神疾病
    症狀，其犯行應與劉員本生性格及其溝通障礙較有關係。劉
    員於鑑定過程中，對犯行坦承不諱，惟不認為上述行為對公
    眾造成危險，而堅持其目的在於嚇阻他人，並認為應有人受
    害，才必須負起刑責，雖缺乏對公共危險的認識，但推論其
    知曉行為本身具危險性，方足以達到恐嚇教訓的目的。綜上
    所述，本院認為劉員於犯行時的精神狀態，其辨識行為違法
    或依其辨識而行為之能力未達顯著降低之狀態」等語，此有
    該草屯療養院於98年4月8日以草療精字第2277號函附之精神
    鑑定報告書1份附卷可稽（附於本院卷第50頁至第54頁），
    可徵，被告並無行為時因精神障礙或其他心智缺陷，致不能
    辨識其行為違法或欠缺依其辨識而行為之能力，亦無行為時
    因前項之原因，致其辨識行為違法或依其辨識而行為之能力
    ，顯著減低之情形，被告於本院審理中答非所問之行為，視
    為其拒絕陳述，本院仍應綜合檢察官所舉之證據資料而為裁
    判，先予敘明。
二、按被告以外之人於審判外之言詞或書面陳述，除法律有規定
    者外，不得作為證據；又被告以外之人於審判外之陳述，雖
    不符合同法第159條之1至第159條之4之規定，但經當事人於
    審判程序同意作為證據，法院審酌該言詞陳述或書面陳述作
    成時之情況，認為適當者，亦得為證據。當事人、代理人或
    辯護人於法院調查證據時，知有第159條第1項不得為證據之
    情形，而未於言詞辯論終結前聲明異議者，視為有前項之同
    意，刑事訴訟法第159條第1項及第159條之5分別定有明文。
    查本判決下列所引用之被告以外之人於審判外之陳述，雖屬
    傳聞證據，惟均經檢察官、指定辯護人於本院審判期日中表
    示無意見而不予爭執，且迄至言詞辯論終結前亦未再聲明異
    議，被告亦未為聲明異議，本院審酌此等證據資料製作時之
    情況，尚無違法不當及證明力明顯過低之瑕疵，亦認為以之
    作為證據應屬適當，故揆諸前開規定，爰逕依刑事訴訟法第
    159條之5規定，認前揭證據資料均例外有證據能力，合先敘
    明。
貳、實體方面：
一、訊據被告丙○○對於前述投放毒物於供公眾所飲之自來水池
    外之事實，答非所問，惟業據目擊證人己○○於警詢時證述
    ：於上揭時、地，伊發現被告在水塔旁邊丟東西，伊以為他
    是在丟小鳥，事後才知道他丟的是農藥等語、核與證人即村
    長丁○○於警詢時證述：於97年6月30日上午8時50分許，在
    村民辦公室內，村民己○○前來告知發現被告在南勢村簡易
    自來水塔旁丟東西，伊就通知簡易自來水管理員乙○○，後
    來才知道被告丟的是農藥等語、證人乙○○證述：伊是和平
    鄉南勢村簡易自來水管理員，簡易自來水塔位置於臺中縣和
    平鄉南勢村和平社區重建區內，水泥製造，可裝300噸飲用
    水，於97年6月30日接獲村長通知被告丟擲農藥情事，伊會
    同同仁前往查看，並清洗乾淨附近水塔周遭環境及抽取部分
    水樣檢驗，在現場發現有保青（第滅寧）農藥1瓶、益靈（
    納乃得）農藥3瓶，SINON農藥1瓶等毒物，伊未發現有農藥
    滲入該水塔內，有看到農藥瓶口有稍微鬆開，流出來，自來
    水塔有用水泥蓋起來，只留1個小洞要清洗自來水塔用，該
    小洞有用鐵蓋蓋起來，被告是從下面往上丟，1瓶在地上，4
    瓶在自來水塔上，水塔上有部分農藥流出來，自來水塔上的
    水泥很厚，農藥如果沒有洗掉還是會滲進去，伊用強力水注
    清洗後就沒有滲進去了等語（參見警卷第4頁至第6頁、偵卷
    第7頁筆錄）相符，暨現場照片8張、現場圖1紙在卷可參。
    復有被告所有用以投入公眾所飲之自來水池外之保青（第滅
    寧）農藥瓶身1瓶、益靈（納乃得）農藥3瓶，SINON農藥1瓶
    扣案可證，而該5瓶農藥經本院送請行政院農業委員會農業
    藥物毒物試驗所鑑驗結果，其中「保青」1瓶研判為成品農
    藥，2.8 %第滅寧乳劑；「益靈」3瓶研判為成品農藥，24%
    納乃得溶液；SINON1瓶為成品農藥，50%毆滅松溶液，其中
    「24%納乃得溶液」、「50%毆滅松溶液」屬中央主管機關公
    告之劇毒性成品農藥，此有該所檢驗通知書（附於本院卷第
    58 頁至第75頁）、90年8月7日中央主管機關公告劇毒性成
    品農藥名稱之公告資料各1份（附於本院卷第76頁、第77頁
    ）附卷可稽，足證，被告所投之上開農藥5瓶，屬毒物無訛
    。本案事證明確，被告犯行已經證明，應依法論科。
二、按未遂罪指已著手於犯罪之實行而不遂，或不能生犯罪之結
    果者而言，所謂著手指實行犯意，尚未達於犯罪既遂之程度
    ，與著手以前所為之準備行為，迥乎不同（最高法院20年上
    字第823號判例參照）；又行為人既有犯罪之故意，又有著
    手犯罪之行為，雖因其他因素，尚未發生行為人原擬達成之
    犯罪結果，亦係已著手於犯罪行為之實行而不遂，應構成未
    遂罪，（最高法院59年臺上字第2861號判例可資參照）。足
    見所謂犯罪之著手，應自其實行與構成要件實現有密切關係
    ，且對構成要件所保護之客體已構成直接危險而為觀察（最
    高法院83年度臺上字第4201號判決、93年度臺上字第3092號
    判決意旨參照）。核被告將有毒物質成品農藥往供公眾飲水
    之自來水池外丟擲，自屬具有投放毒物於供公眾所飲之自來
    水池之故意甚明。因該水池管理員乙○○證述：被告係由下
    將農藥瓶往上丟到該自來水池旁，經抽取部分水樣檢驗，未
    發現有農藥滲入，農藥如果沒有洗掉還是會滲進去等語，已
    如上述，則被告將農藥往自來水池旁丟擲之行為，對構成要
    件所保護之客體已構成直接之危險，其所為顯已著手於投入
    行為僅尚未完成而已。又按刑法第190條第1項之妨害公眾飲
    水罪，行為人如有妨害公眾飲水之犯罪故意，而已著手投放
    毒物於供公眾所飲用之自來水池行為之實施，即應構成犯罪
    ，即令投放毒物結果，上述毒物尚未滲入該自來水池而生妨
    害公眾飲水效用，僅屬犯罪為既遂或未遂之問題，其固不以
    具體致生公共危險為犯罪構成要件，惟仍應行為具抽象之危
    險，即有發生公共危險之可能為要。因證人乙○○已明白證
    述：被告投擲之農藥瓶口有鬆開，農藥流出來，該農藥如果
    沒有洗掉還是會滲進去等語，均如前述，並有藥瓶口有稍微
    鬆開，農藥流出來情形之現場照片2張在卷參（附於警卷第
    14頁），而本案之「簡易自來水塔」，雖有以水泥加蓋，惟
    上面仍有管路，此有現場相片在卷可稽，證人乙○○亦證述
    ：留有1個小洞要清洗自來水塔用等語，因被告投擲之農藥
    ，其中有農藥瓶口有稍微鬆開，農藥流出來之情形，自極可
    能因而滲入該自來水池中，而引發污染，客觀上對公共安全
    有發生危險之可能，是被告此部分投擲農藥瓶行為，亦確有
    致生公共危險之可能，即具抽象危險無訛。核被告所為，係
    犯刑法第190第1項、第4項之妨害公眾飲用水罪未遂。本院
    衡其犯罪所造成之損害較輕，認應依刑法第25條第2項規定
    減輕其刑。爰審酌被告素行、及農藥屬劇毒，可能造成人體
    重大健康危害應非無知，其竟將農藥往多數人使用之自來水
    池旁投擲該有毒物質，幸經村民發現而及時通報，始未造成
    農藥滲入水源而危害公眾身體上之傷害，然其所為，無視他
    人身體、生命及公共安全，惡性匪淺，惟姑念被告所為尚未
    造成重大實害等一切情狀，量處如主文所示之刑。末查，扣
    案之保青（第滅寧）農藥空瓶1瓶、益靈（納乃得）農藥3瓶
    ，SINON農藥1瓶，係被告所有，為被告所自承（參見本院卷
    第84頁反面），且係供其犯罪所用之物，雖扣案之保青（第
    滅寧）農藥1瓶，因瓶蓋破裂，瓶內無液體，此有上開行政
    院農業委員會農業藥物毒物檢驗通知書在可（參見本院卷第
    59頁、第60頁），惟該瓶身原係裝本件農藥，為供犯罪所用
    之物，均應依刑法第38條第1項第2款宣告沒收之。
據上論斷，應依刑事訴訟法第299條第1項前段，刑法第190條第1
項、第4項、第25條第2項、第38條第1項第2款，判決如主文。
本案經檢察官甲○○到庭執行職務。
中    華    民    國    98    年    6    月    3    日
                  刑事第八庭    審判長法  官  黃家慧
                                      法  官  黃炫中
                                      法  官  黃賢婷
以上正本證明與原本無異。
如不服本判決，應於送達後十日內向本院提出上訴狀（須敘述具
體理由並附繕本），上訴於臺灣高等法院臺中分院。
上訴書狀如未敘明理由，須於上訴期間屆滿後二十日內補提理由
書於本院。
                                      書記官  江美琪
中    華    民    國    98    年    6     月    3      日


司法院資訊處製作；財團法人民間司法改革基金會備份。
